【裁判字號】    89,家上,64
【裁判日期】    890817
【裁判案由】    離婚
【裁判全文】
臺灣高等法院高雄分院民事判決  八十九年度家上字第六四號
      上  訴  人    乙○○
      訴訟代理人    葉銘進律師
      複  代理人    吳艾黎律師
      被上訴人      甲○○    .
右當事人間離婚事件，上訴人對於中華民國八十九年二月三日臺灣高雄地方法院八十
八年度婚字第一○五○號第一審判決提起上訴，本院判決如左：
      主      文
原判決廢棄。
准兩造離婚。
第一、二審訴訟費用由被上訴人負擔。
      事      實
甲、上訴人方面：
壹、聲明：求為判決如主文所示。
貳、陳述：除引用原判決書之記載外，補稱：
一、上訴人因遭被上訴人毆打以致流產，有證人蘇美珍作證確實有看到上訴人瘀血，
    衡情，若被上訴人果無於當時毆打上訴人，上訴人豈有先向證人蘇美珍撒謊，而
    於時隔八年後再加運用之理。
二、上訴人因遭被上訴人毆打流產之故始行離家，雙方已分居八年，兩造曾於民國八
    十七年七月八日簽立「分居協議書」，足認被上訴人亦認雙方無法維持婚姻同居
    ，且兩造於原審判決後曾以電話連繫，被上訴人僅欲以金錢來要脅上訴人，而無
    維繫婚姻之真心，兩造之婚姻關係已生破綻。
參、證據：除引用原審立證方法外，補提：分居協議書一份、錄音帶及譯文一份。
乙、被上訴人方面：被上訴人未於言詞辯論期日到場，據其前於準備程序到庭聲明、
    陳述如后。
壹、聲明：求為判決：上訴駁回。
貳、陳述：除引用原判決書之記載外，補稱：對於分居協議書之簽名不爭執，上訴人
    以死威脅，伊才簽名。錄音帶譯文與當時講話的應非完全相同，講到錢的部分，
    都是不實在的話。
參、證據：引用原審立證方法。
      理      由
一、被上訴人經合法通知，未於言詞辯論期日到場，核無民事訴訟法第三百八十六條
    所列各款情形，爰准上訴人之聲請，由其一造辯論而為判決。
二、本件上訴人起訴主張：兩造於七十九年間結婚，婚後不久，被上訴人即對之惡言
    相向，繼而暴行以對，動輒拳打腳踢，至上訴人身心受創甚鉅。於八十年三月間
    ，被上訴人明知上訴人懷有身孕，竟仍施以暴力，除用拳頭毆打外，還以腳踢上
    訴人的腹部，致上訴人有流產現象，無法保住胎兒。後因家人擔心上訴人安危，
    始將上訴人接回娘家調養，長達八年之久，被上訴人未曾探視與關心，雙方已無
    夫妻之情可言，為此依民法第一千零五十二條第一項第三款、第二項，請求判決
    離婚等語。被上訴人則以七十九年間雙方是互毆，八十年三月間其並未毆打上訴
    人，是上訴人自行將孩子拿掉，而上訴人離家期間，其曾尋找上訴人，但上訴人
    不肯一起回家，為此其亦曾向戶政機關申報上訴人離家出走等語置辯。
三、查兩造間之婚姻關係現仍存續中，有上訴人提出之戶籍謄本配偶欄記載可據（見
    原審卷三一頁）。上訴人主張經常遭被上訴人毆打，於上訴人懷孕期間仍加以毆
    打，以致流產之事實，被上訴人雖僅承認於七十九年間曾互毆，否認毆打上訴人
    以致流產，辯稱：孩子是她自己去拿掉的云云。惟查，上訴人原在其姑姑蘇美珍
    處擔任會計，因懷孕始於八十年二月底辭去工作一節，業經證人蘇美珍於原審證
    實無訛（見原審卷二一頁），復為被上訴人所不爭執，應堪信實。證人蘇美珍嗣
    於本院證稱：上訴人於伊那裡上班期間常來請假，就常看見她嘴、臉部有瘀血，
    她說她先生常無理取鬧，遇到工作不順心就會打她。離職後沒幾天她又哭著跑來
    找伊說她先生打她的臉及踢她的肚子，並說她肚子很痛，伊看見她左臉及下巴瘀
    血，伊擔心她流產要她趕緊就醫等語（見本院卷第四八頁）。而被上訴人於原審
    聲請訊問之證人即被上訴人之弟弟傅仲華亦證稱：當時伊與兩造住樓上樓下，兩
    造吵架難免，但沒看過他們肢體衝突，晚上回來曾看到上訴人臉上有傷等語（見
    原審卷第三六、三七頁）。證人傅仲華所述上訴人受傷位置與蘇美珍前開證述相
    符，而證人蘇美珍所證上訴人流產情事，亦與上訴人提出之診斷證明書（見原審
    卷十八頁）記載：應診日期八十年三月六日，懷孕六週子宮不正常出血多天及腹
    痛有流產現象施行流產治療手術等語，互核一致。衡以，上訴人為職業婦女，工
    作及生活應屬單純，與被上訴人結婚同居期間，如非受被上訴人毆打，自無臉上
    經常瘀血之理。且八十年三月間，兩造甫結婚一年餘，上訴人因懷孕還將工作辭
    掉在家待產，可見準備迎接兩造所孕育之第一個新生命之喜悅，如果沒有遭遇重
    大傷害，確實無法保住胎兒之情事，要無自行將小孩拿掉之理，是證人蘇美珍之
    證詞應與事實相符，堪予採信。被上訴人所辯上訴人自行拿掉小孩，並從此拒絕
    返家同居云云，顯與常情有違，並無足取。職是，上訴人所主張前開事實，應堪
    信為真。
四、按夫妻結合，應立於兩相平等之地位，維持其人性之尊嚴。兩造為夫妻，理應誠
    摯對待他方，被上訴人為男性，在體力等生理條件上，本即優勢之一方，尤應注
    意夫妻間苟有意見不合，應避免使用暴力相向，以免侵害他方人身安全，而危及
    婚姻關係之維繫。被上訴人於兩造結婚同居期間，即因雙方爭吵，而屢次徒手毆
    打上訴人，甚至於上訴人懷孕期間仍暴力相向，致上訴人因而流產，其非以誠摯
    基礎對待上訴人，甚為顯然，核其對待上訴人，已逾越人妻通常所能忍受之程度
    ，而侵害上訴人人格尊嚴與人身安全，夫妻間結合互愛之基礎已然動搖，在此情
    況下，任何人處於上訴人之地位，實有不堪同居之感受。上訴人主張其受不堪同
    居之虐待，應屬可採。
五、按夫妻之一方，有受他方不堪同居之虐待者，他方得向法院請求離婚，民法第一
    千零五十二條第一項第三款定有明文。上訴人主張有上揭裁判離婚之原因，請求
    判決兩造離婚，洵屬有據，應予准許。則其另依同條第二項之規定訴請判決離婚
    部分，已不影響本件判決之結果，故不再審酌，併此敘明。
六、綜據上述，上訴人依民法第一千零五十二條第一項第三款不堪同居之虐待事由請
    求判決離婚，核屬正當，應予准許，原審為上訴人敗訴之判決，自有未洽，上訴
    意旨指摘原判決不當，求予廢棄改判，為有理由，自應由本院予以廢棄，改判如
    主文所示。
七、據上論結，本件上訴為有理由，依民事訴訟法第四百六十三條、第三百八十五條
    第一項前段、第四百五十條、第七十八條，判決如主文。
中      華      民      國    八十九    年      八      月    十七    日
                                      臺灣高等法院高雄分院民事第二庭
~B1審判長法官  高金枝
~B2法      官  簡色嬌
~B3法      官  陳真真
右為正本係照原本作成。
如對本判決上訴，須於判決送達後二十日內向本院提出上訴狀，未表明上訴理由者，
，應於上訴後二十日內向本院提出理由書（均須按他造當事人之人數附繕本）。上訴
時應提出委任律師或具有律師資格之人之委任狀，並依附註條文規定辦理。
中      華      民      國    八十九    年      八      月     十九     日
~B法院書記官  鄭靜芳
附註：
民事訴訟法第四百六十六條之一：
對於第二審判決上訴，上訴人應委任律師為訴訟代理人，但上訴人或其法定代理人具
有律師資格者，不在此限。
上訴人之配偶、三親等內之血親、二親等內之姻親，或上訴人為法人、中央或地方機
關時，其所屬專任人員具有律師資格並經法院認為適當者，亦得為第三審訴訟代理人。
第一項但書及第二項情形，應於提起上訴或委任時釋明之。
                                                                        Ｄ


司法院資訊處製作；財團法人民間司法改革基金會備份。
